【裁判字號】    89,簡抗,51
【裁判日期】    891229
【裁判案由】    給付貨款
【裁判全文】
臺灣臺中地方法院民事裁定  八十九年度簡抗字第五一號
    抗  告  人  育綸實業股份有限公司
    法定代理人  古妙琳
    相  對  人  聚太自動化有限公司
                        設台北縣三重市○○路○段六０九巷十六號五樓之十二
    法定代理人  鐘添互  住台北縣中和市○○路四三一巷二五號七樓之一
    相  對  人  甲○○○○○○.
                        住台北縣新莊市○○街一一六號六樓
右抗告人與相對人間請求給付貨款事件，抗告人對於民國八十九年十月四日本院所為
第一審之裁定提起抗告，本院裁定如左：
    主      文
抗告駁回。
抗告費用由抗告人負擔。
    理      由
一、抗告意旨略以：本件甲○○○○○○，係以未經認許成立之香港怡豐工業設備有
    限公司（下稱怡豐公司）之名義與抗告人訂立訂購合約書，並約定就該合約之爭
    執，以抗告人住所地之法院為第一審管轄法院，亦即合意第一審管轄法院為台灣
    台中地方法院，依據民事訴訟法第二十四條之規定，本院應有管轄權云云。
二、查本件抗告人（即原審原告）於原審提出之系爭訂購合約書（下稱系爭契約）中
    載明，甲方為訴外人香港怡豐工業設備有限公司（下稱怡豐公司），乙方為育綸
    實業股份有限公司（即抗告人，下稱育綸公司），怡豐公司向抗告人訂購輸送機
    等貨物，經雙方議定之交易條件，應互相遵守，以維信譽等情。甲方簽章欄並有
    簽寫「 HSU」（徐即相對人徐迦慧）之署名，足見相對人徐迦慧本人僅係代表訴
    外人怡豐公司簽約，系爭契約之當事人為抗告人育綸公司及訴外人怡豐公司，相
    對人徐迦慧非系爭契約之當事人甚明。另系爭契約第二點載明，怡豐公司如不能
    依約給付貨款或無故廢約時，抗告人依法追索時，以抗告人管轄之法院為第一優
    先管轄之法院等情。系爭契約明定合意管轄法院為抗告人之管轄法院，相對人住
    所設於台中縣神岡鄉○○路九十巷七之一號，本院為系爭契約之管轄法院。因系
    爭契約之當事人為抗告人與怡豐公司，相對人徐迦慧自非該合意管轄之主體，不
    受該上揭合意管轄之拘束。
三、按未經認許其成立之外國法人，以其名義與他人為法律行為者，其行為人就該法
    律行為應與該外國法人負連帶責任。又未經許可之香港法人以其名義為法律行為
    ，其行為人就該法律行為應與該香港法人負連帶責任，香港澳門關係條例第四十
    條及民法總則施行法第十五條分別定有明文。上揭法律係規定，未經許可之香港
    之法人以其名義在臺灣地區為法律行為，未經許可之香港法人與以其名義為法律
    行為之行為人應就實體法負連帶責任，非據以擬制於訴訟程序中該行為人亦應受
    該香港法人與交易相對人合意管轄之拘束。系爭契約固約定以本院為合意管轄之
    法院，惟系爭契約之當事人為抗告人與怡豐公司，相對人徐迦慧非系爭契約之當
    事人，揆諸前揭規定，相對人徐迦慧人僅係代表怡豐公司簽約，自非該合意管轄
    之主體，並不受該合意管轄拘束。
四、次按訴訟由被告住所地之法院管轄。對於私法人或其他得為訴訟當事人之團體之
    訴訟，由其主事務所或主營業所所在地之法院管轄。又訴訟之全部或一部，法院
    認為無管轄權者，依原告聲請或依職權以裁定移送其管轄法院，依民事訴訟法第
    一條第一項、第二條第二項及第二十八條第一項分別定有明文。系爭契約之當事
    人為抗告人與怡豐公司，既如前述，相對人聚太公司並非系爭契約之當事人，自
    無受系爭契約內約定之合意管轄所拘束。再者，相對人徐迦慧住所地係在台北縣
    新莊市○○街一一六號六樓，相對人聚太公司住所設於台北縣三重市○○路○段
    六０九巷十六號五樓之十二，其法定代理人鍾添互之住所係台北縣中和市○○路
    四三一巷二五號七樓之一等事實，此有戶籍謄本及公司登記事項卡等件附卷可稽
    。依據前開說明，其等之住所地均在台北縣，是管轄法院係臺灣板橋地方法院。
五、末按被告不抗辯法院無管轄權，而為本案之言詞辯論者，以其法院為有管轄權之
    法院，民事訴訟法第二十五條固有明文。惟相對人於原審審理時均到庭抗辯稱本
    院無管轄權，並未為本案之言詞辯論等情（參照原審民國八十九年七月五日言詞
    辯論筆錄）。自與民事訴訟法第二十五條規定，被告不抗辯法院無管轄權而為本
    案言詞辯論者，以其法院為有管轄權之法院之規定不符，應即無擬制合意管轄可
    言。
六、綜上所陳，本件訴訟應由臺灣板橋地方法院管轄，抗告人向無管轄權之本院起訴
    ，顯係違誤。原審爰依職權將本件移送於該管轄法院，於法並無不合。從而，抗
    告訴意旨仍執前詞指摘原裁定不當，求予廢棄原裁定，其抗告為不合法，應予駁
    回。
七、依民事訴訟法第四百九十條第二項、第九十五條、第七十八條裁定如主文。
中      華      民      國    八十九    年     十二     月    二十九    日
                                    臺灣臺中地方法院民事第一庭
~B審判長法官  吳惠郁
~B法      官  吳蕙玟
~B法      官  林洲富
不得抗告。
右為正本係照原本作成。
中      華      民      國    八十九    年     十二     月    二十九    日
~B法院書記官


司法院資訊處製作；財團法人民間司法改革基金會備份。
